臺灣臺北地方法院刑事判決　　　　　　　93年度易字第1706號
　　公　訴　人　臺灣臺北地方法院檢察署檢察官
　　被　　　告　丁○○
　　指定辯護人　本院公設辯護人　乙○○
上列被告因竊盜案件，經檢察官提起公訴（93年度偵字第20397號
），本院判決如下：
    主  文
丁○○無罪。
    理  由
一、公訴意旨略以：被告丁○○意圖為自己不法之所有，於民國
    93年11月14日晚間22時許，在臺北市○○區市○路45號101
    商場1 樓內之ＴＯＭＭＹ服飾店，趁店員甲○○不注意之際
    ，竊取店內其管領之上衣2 件、褲子2 件、鞋子1 雙等物（
    價值共新台幣16700 元），得手後為店員甲○○發覺而報警
    查獲，因認被告涉犯刑法第320條第1項竊盜罪嫌。
二、按心神喪失人之行為，不罰，刑法第十九條第一項定有明文
    。不能證明被告犯罪或其行為不罰者，應諭知無罪之判決；
    法院認應諭知無罪之判決，刑事訴訟法第301 條第1 項定有
    明文。刑法上所謂心神喪失人，非以其心神喪失狀態毫無間
    斷為必要，如果行為時確在心神喪失之中，即令在事前事後
    偶回常態，仍不得謂非心神喪失人，有最高法院24年上字第
    2844號判例可資參照。刑法上之心神喪失或精神耗弱，應依
    行為時精神障礙程度之強弱而定，如行為時之精神，對於外
    界事務全然缺乏知覺理會及判斷作用，而無自由決定意思之
    能力者，為心神喪失，如此項能力並非完全喪失，僅較普通
    人之平均程度顯然減退者，則為精神耗弱，又心神是否喪失
    ，精神是否耗弱，乃屬醫學上精神病科之專門學問，非有專
    門精神病醫學研究之人，予以診察鑑定，不足以資斷定，亦
    有最高法院82年度臺上字第6730號判決足參。
三、本件公訴人認被告丁○○涉犯竊盜罪嫌，係以被告之自白、
    證人即ＴＯＭＭＹ店員工甲○○警訊時之證詞及卷附贓物認
    領保管收據1 紙為其主要論據。訊據被告固對於右揭時地竊
    得上開財物之事實坦認不諱，核與證人甲○○於警詢及本院
    審理時之證述情節相符，並有贓物認領保管收據1 紙在卷可
    憑，足徵被告出於任意性之自白與事實相符，被告竊盜犯行
    明確。
四、惟查：被告之姑母丙○○於本院94年1月3日調查時供稱被告
    因躁鬱症在財團法人長庚紀念醫院高雄分院（下稱長庚醫院
    高雄分院）治療等語（詳本院94年1月3日調查筆錄），並提
    出該院93年12月27日診斷證明書1 紙附卷足參。經本院傳訊
    於案發翌日（93年11月15日）上午製作被告警詢筆錄之台北
    市政府警察局信義分局警員王聖傑當庭證稱：「（法官問：
    你《製作筆錄》當天為何要問被告有無精神疾病及就醫紀錄
    ？）我們製作筆錄時及被告回答時，他會喃喃自語。」等語
    （詳本院94年3月7日審判筆錄）。本院另囑託長庚醫院高雄
    分院鑑定被告行為時之精神狀態是否已達心神喪失或精神耗
    弱程度，經該院鑑定後函覆本院，認定：綜合被告一般身體
    檢查與神經系統檢查、心理測驗、93年11月17日入院治療之
    情況、鑑定時之精神狀態檢查和會談結果，再根據被告過去
    病史、精神狀態學檢查、心理衡鑑、實驗檢查（抽血及腦波
    檢查）等結果判斷，被告自93年10月初起開始有精神障礙，
    其精神醫學診斷為「躁鬱症」，被告於案發時應處於躁鬱症
    之躁期發作之狀態下，當時出現高昂、開闊的心情，睡需求
    減少、活動量變大、意念飛躍、明顯怪異思想如誇大妄想、
    情色妄想及不顧後果的不尋常行為，其現實感及判斷力比較
    一般人及自身平時狀況已達嚴重受損，其精神狀態已達嚴重
    障礙，判斷力方面有嚴重缺失，致使其在從事某些行為時不
    會考慮後果，故鑑定人判斷被告於93年11月14日犯本件竊盜
    案時之精神狀態已達心神喪失之程度等情，有長庚醫院高雄
    分院94年2 月24日（94）長庚院高字第411460號函附精神鑑
    定報告書1 件在卷足參。綜上所述，被告於實行上開竊盜行
    為時，確處於心神喪失之精神狀態，堪已認定。揆諸前揭規
    定及判例意旨，被告前開行為既已達心神喪失之不罰狀態，
    自應諭知被告無罪之判決。
五、又被告於本件案發後經其姑母丙○○帶至長庚醫院高雄分院
    ，現仍於門診持續追蹤中，於門診鑑定時意識清楚，語言表
    達方面尚流暢，精神活動無怪異動作，情緒狀態外顯情感尚
    合宜等情，業據上開鑑定書記載明確，且被告於本院94 年3
    月7 日審理時，對本院訊問事項及所提示證據，均能明確表
    示意見，顯無心神喪失之情，亦有審判筆錄可考，是本案並
    無刑事訴訟法第二百九十四條第一項停止審判之適用問題，
    附此說明。再被告平日有姑母丙○○悉心照顧就近看護，對
    其病情應較監護處所所為之監護處分有其實益，認尚無依刑
    法第87條條第1項、第3項之規定，諭知令入相當處所施以監
    護之必要，併予敘明。
據上論斷，應依刑事訴訟法第301條第1項，判決如主文。
本案經檢察官張書華到庭執行職務。
中　　華　　民　　國　　94　　年　　3 　　月　　21　　日
                        臺灣臺北地方法院刑事第四庭
                            審判長法  官    黃雅芬
                                  法  官    吳定亞
                                  法  官    黎惠萍
上正本證明與原本無異。
如不服本判決，應於判決送達後10日內向本院提出上訴狀（應抄
附繕本）。告訴人或被害人如對於本判決不服者，應具備理由請
求檢察官上訴，其上訴期間之計算係以檢察官收受判決正本之日
期為準。
                                  書記官    張漪蕙
中　　華　　民　　國　　94　　年　　3 　　月　　21　　日
